【裁判字號】    98,訴,504
【裁判日期】    980715
【裁判案由】    違反槍砲彈藥刀械管制條例
【裁判全文】
臺灣屏東地方法院刑事判決               98年度訴字第504號
公  訴  人  臺灣屏東地方法院檢察署檢察官
被      告  甲○○
指定辯護人  本院公設辯護人乙○○
上列被告因違反槍砲彈藥刀械管制條例案件，經檢察官提起公訴
（98年度偵字第1012號），本院判決如下：
    主  文
甲○○未經許可，持有可發射子彈具有殺傷力之槍枝，處有期徒
刑年陸月，併科罰金新臺幣伍萬元，罰金如易服勞役，以新臺
幣壹仟元折算壹日，扣案仿ＢＥＲＥＴＴＡ廠九二ＦＳ型半自動
手槍製造之改造手槍壹支（槍枝管制編號：000000000
0號，含彈匣壹個）沒收之。
    事  實
一、甲○○知悉可發射子彈具有殺傷力之槍枝，係槍砲彈藥刀械
    管制條例所列違禁物，非經中央主管機關許可，不得持有，
    竟於民國96年3 月間某日，收受由張懷恩（已死亡）所交付
    之可發射子彈具有殺傷力之仿BERETTA 廠92FS型半自動手槍
    製造之槍枝換裝土造金屬槍管而成之改造手槍1 支及其適用
    之子彈62顆（起訴書誤載為6 顆，經鑑定其中有殺傷力子彈
    為35顆），並將之放在屏東市○○○路632 號4 樓之住處（
    經查獲後已遷離），未經許可而無故持有之，迄98年1 月23
    日上午9 時50分許，為警持搜索票前往上址搜索而查獲，並
    扣得上開改造手槍1 支及其適用之子彈62顆。
二、案經屏東縣警察局屏東分局報請臺灣屏東地方法院檢察署檢
    察官偵查起訴。
    理  由
一、按被告以外之人於審判外之書面陳述，依刑事訴訟法第159
    條第1 項之規定，屬於傳聞證據。另依刑事訴訟法第198 條
    、第208 條之規定，所謂鑑定乃指於刑事訴訟程序中為取得
    證據資料而由檢察官或法官指定具有特別知識經驗之鑑定人
    、學校、機關或團體，就特定之事物，以其專業知識加以分
    析、實驗而作判斷，以為偵查或審判之參考。故不論鑑定人
    或鑑定機關、學校、團體，均應由檢察官或法官視具體個案
    之需要而為選任，始符合刑事訴訟法第198 條、第208 條之
    規範本旨，否則所為鑑定，仍屬於傳聞證據。但對於司法警
    察機關於調查中之案件，或有量大或急迫之情形，為因應實
    務之現實需求，認為當然有鑑定之必要者，基於檢察一體原
    則，得由該管檢察長對於轄區內之案件，以事前概括選任鑑
    定人或囑託鑑定機關（團體）之方式，俾便轄區內之司法警
    察官、司法警察對於調查中之此類案件，得即時送請事前已
    選任之鑑定人或囑託之鑑定機關（團體）實施鑑定，有法務
    部92年9 月1 日法檢字第0920035083號函附卷可參。而臺灣
    高等法院檢察署檢察長概括選任內政部警政署刑事警察局為
    「槍砲彈藥鑑定」之鑑定機關，有臺灣高等法院檢察署檢察
    長概括選任鑑定機關名冊在卷可憑。是以司法警察（官）於
    案件未移送檢察官偵辦前之調查犯罪階段，依據檢察長之概
    括授權，先行將槍彈等證物送請檢察機關預先核定之專責鑑
    定機關（團體）所實施之鑑定，其等出具之書面鑑定報告應
    屬刑事訴訟法第208 條準用第206 條第1 項所稱之書面報告
    ，依刑事訴訟法第159 條第1 項之立法理由，為該條項所指
    法律有特別規定者，應有證據能力，合先敘明。
二、訊據被告甲○○對上揭事實坦承不諱，扣案之改造手槍1 支
    （含彈匣1 個）、子彈62顆，經內政部警政署刑事警察局鑑
    定：認係改造手槍，由仿BERETTA 廠92FS型半自動手槍製造
    之槍枝，換裝土造金屬槍管而成，擊發功能正常，可供擊發
    適用子彈使用，認具殺傷力；子彈經全部試射，認35顆有殺
    傷力（37顆能擊發，其中2 顆發射動能不足，賸餘25顆不能
    擊發），有內政部警政署刑事警察局98年3 月5 日刑鑑字第
    0980015094號鑑驗書、98年6 月8 日刑鑑字第0980068217號
    函各1 份附卷可稽，足見被告自白與事實相符，事證明確，
    其犯行堪以認定，應予依法論科。
三、核被告所為，係犯槍砲彈藥刀械管制條例第8 條第4 項之非
    法持有可發射子彈具殺傷力之槍枝罪、同條例第12條第4 項
    之非法持有子彈罪。被告以一持有行為，觸犯上開2 罪名，
    為想像競合犯，應從一重之槍砲彈藥刀械管制條例第8 條第
    4 項之非法持有可發射子彈具殺傷力之槍砲罪處斷。爰審酌
    被告前有強盜、重利等犯罪前科，有臺灣高等法院被告紀錄
    表可查，雖未構成累犯，但素行不良，猶不知悔改，而再犯
    本案，以其持有具有殺傷力改造手槍及子彈之數量及期間而
    言，對社會治安之危害非淺，惟念其年輕識淺，並坦承犯行
    ，犯後態度尚稱良好等一切情狀，量處如主文所示之刑，並
    諭知罰金易服勞役之折算標準，以資懲儆。起訴書以被告應
    另外持有大批槍械，卻拒不交出，因認被告態度不佳等語，
    缺乏證據可證明，且違反不自證己罪原則，尚有未洽，併予
    敘明。扣案仿BERETTA 廠92FS型自動手槍製造之改造手槍1
    支（槍枝管制編號：0000000000號，含彈匣1 個），為非經
    許可不得持有之違禁物，應依刑法第38條第1 項第1 款規定
    宣告沒收，扣案不能擊發子彈及經鑑定試射已裂解為彈頭、
    彈殼部分，無殺傷力，已非違禁物，故不予沒收。
據上論斷，應依刑事訴訟法第299 條第1 項前段，槍砲彈藥刀械
管制條例第8 條第4 項、第12條第4 項、刑法第11條前段、第55
條、第42條第3 項、第38條第1 項第1 款，判決如主文。
本案經檢察官陳啟能到庭執行職務
中    華    民    國    98    年    7     月    15    日
                  刑事第四庭  審判長法  官  王以齊
                                    法  官  江振源
                                    法  官  蔡嘉裕
以上正本證明與原本無異。
如不服本判決，應於收受本判決送達後10日內，向本院提出上訴
書狀（應敘述具體理由並附繕本）轉呈二審法院，其未敘述上訴
理由者，至遲應於上訴期間屆滿後20日內，向本院補提理由書狀
，切勿逕送二審法院。
中    華    民    國    98    年    7     月    15    日
                                書記官  許倬維
附錄論罪科刑法條：
槍砲彈藥刀械管制條例第8條
未經許可，製造、販賣或運輸鋼筆槍、瓦斯槍、麻醉槍、獵槍、
空氣槍或第4 條第1 項第1 款所定其他可發射金屬或子彈具有殺
傷力之各式槍砲者，處無期徒刑或5 年以上有期徒刑，併科新臺
幣1 千萬元以下罰金。
未經許可，轉讓、出租或出借前項所列槍枝者，處5 年以上有期
徒刑，併科新臺幣1 千萬元以下罰金。
意圖供自己或他人犯罪之用，而犯前二項之罪者，處無期徒刑或
7 年以上有期徒刑，併科新臺幣1 千萬元以下罰金。
未經許可，持有、寄藏或意圖販賣而陳列第1 項所列槍枝者，處
3 年以上10年以下有期徒刑，併科新臺幣700 萬元以下罰金。
第1 項至第3 項之未遂犯罰之。
槍砲彈藥刀械管制條例第12條第4項
未經許可，持有、寄藏或意圖販賣而陳列子彈者，處5 年以下有
期徒刑，併科新臺幣300 萬元以下罰金。


司法院資訊處製作；財團法人民間司法改革基金會備份。
